【裁判字號】    98,台上,4963
【裁判日期】    980902
【裁判案由】    違反總統副總統選舉罷免法
【裁判全文】
最高法院刑事判決            九十八年度台上字第四九六三號
上  訴  人  台灣高等法院高雄分院檢察署檢察官
被      告  甲○○
            乙○○
上列上訴人因被告等違反總統副總統選舉罷免法案件，不服台灣
高等法院高雄分院中華民國九十八年六月二十九日第二審判決（
九十八年度選上訴字第二號，起訴案號：台灣高雄地方法院檢察
署九十七年度選偵字第九五、九六號），提起上訴，本院判決如
下：
    主  文
上訴駁回。
    理  由
按刑事訴訟法第三百七十七條規定，上訴於第三審法院，非以判
決違背法令為理由，不得為之。是提起第三審上訴，應以原判決
違背法令為理由，係屬法定要件，如果上訴理由並未依據卷內訴
訟資料，具體指摘原判決有何違法，自應認其上訴為違背法律上
之程式，予以駁回。又檢察官就被告犯罪事實，應負舉證責任，
並指出證明之方法，為刑事訴訟法第一百六十一條所明定。因此
，檢察官對於起訴之犯罪事實，應負實質之舉證責任。倘其所提
出之證據，不足為被告有罪之積極證明，或其闡明之證明方法，
無從說服法院形成被告有罪之心證，基於無罪推定之原則，自應
為被告無罪之諭知。而認定犯罪事實所憑之證據，無論直接或間
接證據，其為訴訟上之證明，須於通常一般之人均不致有所懷疑
，而得確信其為真實之程度者，始得據為有罪之認定，倘其證明
尚未達到此一程度，而有合理之懷疑存在時，事實審法院復已就
其心證上理由予以闡述，敘明其如何無從為有罪之確信，因而為
無罪之判決，尚不得任意指為違法。本件原判決經審理結果，認
不能證明被告甲○○、乙○○有起訴書所載總統副總統選舉罷免
法第八十九條第一項後段之交付不正利益賄選之犯罪，而撤銷第
一審之科刑判決，改判諭知甲○○、乙○○均無罪，已詳敘其取
捨證據之結果及無從為有罪判決之心證理由。從形式上觀察，無
足以影響判決結果之違法情形存在。檢察官上訴意旨略謂：(一)、
卷附民主進步黨（下稱民進黨）高雄縣黨部民國九十八年五月十
五日函文記載「二查本黨部辦理二００七年總統提名初選，共計
分為八個投票所辦理。其中，高雄縣甲仙鄉（下稱甲仙鄉）隸屬
第八投票開票所，共包括九個鄉鎮均集中於旗山鎮鼓山國小進行
投票，故只能統計出該投票所之總得票數，無法區分甲仙鄉等九
個鄉鎮個別之得票數。」原判決引用該證據資料，說明本件甲仙
鄉民進黨總統初選之開票結果，提名候選人謝長廷與蘇貞昌之得
票率約五五波等情，顯與卷內事證齟齬。(二)、原判決僅就所載參
加黨員免費搭乘遊覽車及午餐費用部分為論載，就尚有免費出遊
之起訴犯罪事實恝置不論，有判決不載理由之違法。(三)、民進黨
甲仙鄉黨部有無類此招待出遊之前例？出遊者何以未辦理旅遊意
外險？又依卷內通訊監察譯文顯示證人劉清外對甲○○表示會攜
孫子同往，倘係單純投票選舉，何庸偕同無投票權之孩童出遊？
原判決未予究明，有證據調查未盡之違法。惟查，原判決已詳細
敘明就其調查證據之結果，民進黨甲仙鄉黨部於所載投票當日搭
載黨員前往投票之遊覽車乃該黨部決議租用，無區分支持特定候
選人之黨員始可搭乘之限制；被告甲○○擔任該黨部主委達六年
，經常提供資金贊助民進黨及該甲仙鄉黨部之活動；勾稽卷附證
人王陳愛玉、陳萬福、簡廣雄、方勇男、曾明養、陳上春、曾潘
金葉、陳上忠、潘通德、潘秋尾、許會、黃福文、陳碧秋、李應
福、金明治、郭薛幸、陳金乾、葉金南、王德生、曾玉霖、王永
仁、薛茂斌等人分別於法務部調查局高雄縣調查站、偵審時供述
各情，如何無足認定甲○○、乙○○與渠等間有相約為投票權之
一定行使或不行使，或所為難以認定與投票後之用餐及旅遊有對
價關係；併斟酌卷附民進黨高雄縣甲仙鄉黨部九十六年四月三十
日第七屆第六次會議紀錄等證據資料，相互參佐判斷，均無從為
被告等有罪確信之心證理由稽詳，所為說明，從形式上觀察，無
悖於經驗法則與論理法則，自屬原審取捨證據與自由判斷證據證
明力之適法職權行使，尚難漫指為違法。又原判決併已敘明如何
依憑證人張文雄於第一審及原審之證言，甲仙鄉於系爭民進黨總
統初選之開票結果，謝長廷與蘇貞昌之得票率不分軒輊等旨，為
明白之論斷，所為論斷，並非無據；而上揭民進黨高雄縣黨部函
文所載內容（見原審卷第一一一頁），雖未明白顯示上情，然亦
無足憑認被告二人有公訴意旨所載之犯罪，原判決援引該函文檢
附之開票結果統計表為被告等有利之論載雖有疏誤，惟並不影響
原判決之主旨，自不能即認原判決違背法令。此外，檢察官上訴
意旨，徒執己見，對原審採證認事之職權行使或原判決已說明事
項，任意指摘為違法，或重為單純事實之爭辯，均難認係適法之
第三審上訴理由，應認其上訴不合法律上之程式，予以駁回。
據上論結，應依刑事訴訟法第三百九十五條前段，判決如主文。
中    華    民    國  九十八  年    九    月    二    日
                      最高法院刑事第十一庭
                          審判長法官  石  木  欽
                                法官  洪  佳  濱
                                法官  呂  丹  玉
                                法官  段  景  榕
                                法官  陳  東  誥
      本件正本證明與原本無異
                                      書  記  官
中    華    民    國  九十八  年    九    月    七    日
                                                    Ｒ


司法院資訊處製作；財團法人民間司法改革基金會備份。
